臺灣高等法院刑事判決　　　　　　　　100年度上易字第201號
上　訴　人
即　被　告　陳資弘
上列上訴人即被告因恐嚇等案件，不服臺灣板橋地方法院99年度
易字第3072號，中華民國99年12月15日第一審判決（起訴案號：
臺灣板橋地方法院檢察署99年度偵字第1340號），提起上訴，本
院判決如下：
    主  文
上訴駁回。
    事  實
一、陳資弘係蔡淑雲所經營址設臺北縣板橋市（現改制為新北市
    板橋區○○○路138號「亮三倍燈具公司（下稱亮三倍公司
    ）」之員工，於民國98年12月13日晚上6時30分許，利用其
    管理公司電腦監視器系統職務之便，未獲蔡淑雲之同意，即
    擅自進入蔡淑雲個人辦公室，進而侵入蔡淑雲個人辦公室電
    腦，將放置於該電腦內之「亮三倍公司」監視器所攝錄蔡淑
    雲與林勝勇在上址公司之辦公室內相互擁抱之影像畫面，燒
    錄成光碟而持有（關於涉犯妨害秘密及妨害電腦使用罪部分
    ，業據蔡淑雲撤回告訴，經臺灣板橋地方法院檢察署檢察官
    另為不起訴處分）。詎陳資弘取得該光碟後，竟意圖為自己
    不法之所有，於同（13）日晚上8時許，在「亮三倍公司」
    之辦公室，向蔡淑雲與林勝勇2人，當面恫嚇稱：「林勝勇
    必須交付1、2百萬元來解決，否則要將蔡淑雲與林勝勇相互
    擁抱之影像畫面光碟公布在蔡淑雲同學會之網路部落格上，
    並將該光碟寄送給林勝勇的老婆」等語，以此加害名譽之事
    ，恐嚇蔡淑雲，致蔡淑雲心生畏懼而致生危害於安全，並欲
    使林勝勇心生畏懼而交付新臺幣（下同）1、2百萬元；陳資
    弘為能遂行其目的，復接續前揭恐嚇取財之犯意，於翌（14
    ）日晚上6時36分許，以其所使用之0000000000號行動電話
    傳送內容為「同學想清楚了嗎」之簡訊至林勝勇所使用之00
    00000000號行動電話，惟因林勝勇拒絕交付款項，陳資弘始
    未得逞。嗣經林勝勇報警處理，警方旋於同年12月15日晚上
    7時許，前往上址「亮三倍公司」之辦公室執行搜索，當場
    扣得陳資弘所有之電腦1部、光碟1片（2008.12.13奇妙世界
    ）及監視器翻拍照片7張，並由電腦檔案中列印相片圖檔資
    料4張，而查悉上情。
二、案經林勝勇訴由臺北縣政府警察局（現改制為新北市政府警
    察局）報請臺灣板橋地方法院檢察署檢察官偵查起訴。
    理  由
壹、證據能力部分：
一、按被告以外之人於審判外之言詞或書面陳述，除法律有規定
    者外，不得作為證據，刑事訴訟法第159條第1項固定有明文
    。然被告以外之人於偵查中向檢察官所為之陳述，除顯有不
    可信之情況外，得為證據；被告以外之人於審判外之陳述，
    雖不符同法第159條之1至之4之規定，而經當事人於審判程
    序同意作為證據，法院審酌該言詞陳述或書面陳述作成時之
    情況，認為適當者，亦得為證據；又當事人、代理人或辯護
    人於法院調查證據時，知有第159條第1項不得為證據之情形
    ，而未於言詞辯論終結前聲明異議者，視為有前項之同意，
    同法第159條之1第2項、第159條之5亦分別定有明文。又刑
    事訴訟法第159條之5的立法意旨在於傳聞證據未經當事人之
    反對詰問予以核實，原則上先予排除。惟若當事人已放棄反
    對詰問權，於審判程序中表明同意該等傳聞證據可作為證據
    ；或於言詞辯論終結前未聲明異議，基於尊重當事人對傳聞
    證據之處分權，及證據資料愈豐富，愈有助於真實發見之理
    念，上開傳聞證據亦均得資為證據。
二、經查：
  (一)關於證人即告訴人林勝勇、證人蔡淑雲於警詢中之陳述，係
    屬被告以外之人於審判外之言詞陳述，依刑事訴訟法第159
    條之規定，屬於傳聞證據而不具證據能力，且因上訴人即被
    告陳資弘（簡稱被告）於原審準備程序中已表示不同意作為
    本案證據使用（見原審卷第22頁），嗣於本院準備程序中對
    證人林勝勇、蔡淑雲於警詢中之陳述，亦有爭執，是以其等
    警詢之供述難認有證據能力。
  (二)關於證人林勝勇、蔡淑雲於99年1月18日偵查中之陳述雖係
    屬被告以外之人於偵查中向檢察官所為之陳述，然依刑事訴
    訟法第158條之3規定，其依法應具結而未具結，且被告於原
    審準備程序中不同意作為本案證據，是其等於99年1月18日
    偵查中之陳述自不得作為證據。至證人林勝勇、蔡淑雲於99
    年2月8日偵查中之陳述（見臺灣板橋地方法院檢察署99年度
    偵字第1340號偵查卷第47至49頁），係經檢察官諭知證人有
    具結之義務及偽證之處罰並命朗讀結文具結擔保其證言之真
    實性後，以證人身分，於檢察官面前完整、連續陳述其親身
    經歷，且查無證據顯示係遭受強暴、脅迫、詐欺、利誘等外
    力干擾情形，或在影響其心理狀況致妨礙其自由陳述等顯不
    可信之情況，而被告復未能提出上開證人於99年2月8日在偵
    查中所述有何其他顯不可信之情況，故引用上開證人於檢察
    官面前經具結後所為之陳述作為證據應屬適當，依刑事訴訟
    法第159條之1第2項之規定，具有證據能力。
貳、實體部分：
一、訊據被告固不否認係被害人蔡淑雲所經營之「亮三倍公司」
    之員工，並有於上開時、地將公司監視器所攝錄被害人蔡淑
    雲與告訴人林勝勇相互擁抱之影像畫面，燒錄成光碟而持有
    ，再持上開燒錄光碟向林勝勇及蔡淑雲陳稱林勝勇必須以交
    付金錢來解決，否則要將蔡淑雲與林勝勇相互擁抱之影像畫
    面光碟公布在蔡淑雲同學會之網路部落格上，並將該光碟寄
    送給林勝勇之配偶，復經警在其辦公室執行搜索而查扣上開
    物品之事實，惟矢口否認有何恐嚇取財之犯行，辯稱：伊無
    為自己不法所有之意圖，無意恐嚇使人交付財物，伊確實患
    有精神疾病，易受刺激，目前仍持續服藥治療中，伊與蔡淑
    雲原有情愫，因無法承受事發當日之狀況，致行為偏差而誤
    觸法令，又0000000000號行動電話非伊所有，也無以該行動
    電話傳送內容為「同學想清楚了嗎」之簡訊至林勝勇所使用
    之0000000000號行動電話云云。然查：
  (一)證人林勝勇於偵查中結證稱：被告於98年12月13日在蔡淑雲
    的公司當著伊與蔡淑雲的面前，向伊等恐嚇說必須拿出1百
    至2百萬元解決，否則要將監視器畫面的照片散布在蔡淑雲
    同學會的部落格，並且要將該監視器畫面光碟寄給伊的太太
    ，隔天被告也發簡訊恐嚇伊等語（見同上偵查卷第48頁）；
    繼之於原審中亦結證稱：伊於98年12月13日晚上8時許，陪
    同蔡淑雲回到「亮三倍公司」的辦公室時，被告叫伊等去看
    其桌上的電腦，就看到被告從監視器所節錄係關於伊跟蔡淑
    雲擁抱的畫面，看完以後，被告要伊拿出1、2百萬元來解決
    這件事情，否則就要將這個畫面貼到國小同學會的部落格並
    且寄給伊的太太，被告並稱已有備份寄回臺中，當時伊因此
    感到害怕，而被告說這些話時，蔡淑雲也有在場，另卷附之
    錄音節錄內容係伊所製作，內容實在，此外，隔天伊的手機
    有收到內容為「同學想清楚了嗎？」的簡訊，因不認識傳簡
    訊的電話，所以伊就將簡訊資料拿給蔡淑雲看，蔡淑雲就去
    對她手機內的電話，才發現是陳資弘的電話等語（見原審卷
    第34頁背面至35頁背面）。觀諸證人林勝勇於偵查及原審中
    關於遭受被告恐嚇取財之情節，前後證述相符，若非其親身
    經驗，實難就相關情節清楚描述，且其於偵查及原審中均係
    以證人身分經過具結而作證，擔保其所言為真實等情，是其
    指證之情節，既屬歷歷清晰，前後連貫，更無齟齬，要不得
    逕予捨棄而不採。
  (二)再者證人蔡淑雲於偵查中也具結證稱：被告是當著伊與林勝
    勇的面恐嚇要林勝勇必須拿出1百至2百萬元解決，否則就將
    監視器畫面的照片散布在伊同學會的部落格，並將監視器畫
    面光碟寄給林勝勇的太太，被告於隔天也有發簡訊等語（見
    同上偵查卷第48頁）；嗣其於原審中更結證稱：被告於98年
    12月13日下午6、7點左右，來電表示有東西要給伊等看看，
    但電話中並沒有說是什麼東西，伊遂與林勝勇於同日晚上8
    點左右到達公司的辦公室，被告在他的辦公室使用電腦播放
    上開畫面（指蔡淑雲與林勝勇擁抱的畫面），看完以後，被
    告說要將這些資料放在國小同學會的部落格，還說要寄給林
    勝勇的太太，叫林勝勇拿1到2百萬元出來，當場伊與林勝勇
    要求被告將光碟資料拿出來，不要將事情聲張，但為被告拒
    絕，被告的行為跟言語讓伊感到非常地害怕、恐懼，原本林
    勝勇在等待，看看被告是否會反悔，但被告沒有，所以林勝
    勇就報警處理，又卷附的現場錄音節錄內容就是當天伊等跟
    被告的對話內容等語（見原審卷第32背面至34頁），此將證
    人蔡淑雲與林勝勇上開證述之情節互為勾稽，亦屬相符，益
    見證人林勝勇、蔡淑雲之指述，洵非子虛，信而可徵。
  (三)另稽被告陳資弘(B)與林勝勇(A)於98年12月13日當天之對話
    內容：「A：你說要放在部落格我覺得很無聊。B：你如果跟
    我解釋，如果我聽的下去，啊你老婆也聽的下去那就好了，
    其他不用再說了。A：你說1、2百萬？問題是我沒有1、2百
    萬。我就沒那個錢啊。你把我行情當那麼好。B：我們蔡小
    姐也是甲組的ㄝ，我要是拿這錢也能幫到忙啊。A：我跟你
    又無冤無仇。B：我是跟你這樣說啊，要接受不接受隨便你
    啊，不接受就都讓人知道而已啊。你要不要接受？A：我如
    果跟你有仇，你跟我報復我無話可說，問題是我不曾得罪你
    啊。你說有監視器錄影畫面要跟我要錢，不過我沒那個錢啊
    。…。你就是要給我恐嚇取財嘛。B：對。沒錯。A：你這樣
    就是要給我恐嚇取財嘛。B：對。A：你這樣是出於什麼動機
    我真的想不到耶。B：世間上動機是給剛好遇到的人。是有
    機會才有動機，因為機會擺在前面，所以動機才要重機會。
    這樣聽懂了吧。…」此經證人林勝勇、蔡淑雲於原審結證屬
    實（見原審卷第34、35頁背面），並有上開現場對話之錄音
    光碟在案可稽。況且被告有於上開時、地將公司監視器所攝
    錄之影像畫面，燒錄成光碟，且持上開燒錄光碟向林勝勇及
    蔡淑雲表明前述恫嚇對話內容之情節，業經被告於警詢及偵
    查中均坦認不諱（見同上偵查卷第5至7、39頁），於原審亦
    自承當時確實有講錄音內容的這些話（見原審卷第36頁），
    核與前揭證人林勝勇、蔡淑雲所述情節相符。又佐以於98年
    12月14日晚上6時36分許，從號碼0000000000之行動電話傳
    送給號碼0000000000（原審判決誤載為0000000000，應予更
    正）行動電話之簡訊內容：「同學想清楚了嗎？」，有照片
    3張在卷可憑（見同上偵查卷宗第60頁），復參以卷附之現
    場勘查照片2張及監視器翻拍照片7張（見同上偵查卷第21至
    24、31頁），且有電腦1部、光碟1片及電腦相片圖檔列印資
    料4張扣案足憑，綜觀上開情詞，足徵被告為自己不法所有
    之意圖極為顯然，其確有於上開時、地恐嚇取財未遂之事實
    ，灼然甚明。
  (四)被告雖另以其僅係開玩笑，是當面向林勝勇、蔡淑雲表示要
    林勝勇付1、2百，不是1、2百萬元，也有強調渠等只是同學
    間的擁抱沒什麼關係云云置辯，惟細繹被告確實有將監視器
    畫面燒錄成光碟，且打電話給蔡淑雲，並等候蔡淑雲及林勝
    勇到辦公室之舉止，倘若被告確實沒有恐嚇取財之犯意，其
    豈會大費周章為上開行為？甚至在林勝勇表示這樣的行為係
    恐嚇取財之際，被告亦回應「沒錯」，而且被告於警詢及偵
    查中既已坦認上情（見偵查卷宗第5至7、39頁），又核與前
    揭證人林勝勇、蔡淑雲所述情節相符，當無1、2百或是1、2
    百萬元之訛誤；而被告嗣於本院準備程序中既坦認其係基於
    忌妒之心才有本件犯行，更見其辯稱只是同學間的擁抱沒什
    麼關係云云，矛盾顯具，可見被告此部分無非臨訟卸飾之詞
    ，均無可採。至被告另辯稱沒有傳送前揭「同學想清楚了嗎
    ？」之簡訊內容予林勝勇云云，雖經公訴人查明上開000000
    0000行動電話門號之申辦用戶係網擎資訊軟體股份有限公司
    ，並非被告，有卷附之中華電信資料查詢列印可佐（見同上
    偵查卷第70頁），惟行動電話之實際持用人未必即是申辦人
    ，借用他人申辦名義之行動電話極為常見，而徒以申辦人為
    法人之用戶資料更無從遽為被告有利之事實認定，何況有關
    該簡訊係由被告使用行動電話之電話號碼傳送一節，業據證
    人林勝勇及蔡淑雲結證明確，詳如前述，且經原審當庭勘驗
    證人蔡淑雲所使用之行動電話通訊錄原即登載「0000000000
    00」（指門號0000000000）之持用者為「陳資弘1」，此有
    原審勘驗結果在卷可按（見原審卷第36頁），再參以本件案
    發始末，乃先有當面之口頭恫嚇並告以解決條件，旋於翌日
    再發簡訊追問應否，前後呼應，事理貫連，更足以認定該簡
    訊應為被告傳送無誤，是被告就此所辯，亦不可信。
  (五)被告雖又辯稱其有精神疾病云云，且提出診斷證明書為憑，
    惟觀諸上開證人林勝勇詢問被告動機時，被告之應答中，竟
    表現出機不可失之態度，甚至將其所擅自燒錄之光碟之一交
    付給蔡淑雲，明確傳達給蔡淑雲與林勝勇知悉被告已掌握並
    持有不利渠等2人之事證，絕非空言虛晃，被告此間逼迫被
    害人衡量利害得失，儘速給付金錢之用意甚為明灼，故於當
    面之口頭恫嚇並告以解決條件後，又旋於翌日再發簡訊追問
    應否等情，在在足徵被告當時意識清楚，並無因精神障礙，
    致其辨識行為違法或欠缺依其辨識而行為之能力顯著降低之
    情形。
  (六)綜上所述，足認被告確實有於上開時、地對林勝勇恐嚇取財
    未遂及對蔡淑雲恐嚇致生危害於安全之犯行，被告上開所辯
    各節，顯係圖卸飾詞，殊無可採，罪證明確，犯行均堪認定
    ，應依法論科。
二、核被告意圖為自己不法之所有，以恐嚇使林勝勇交付財物未
    遂之行為，係犯刑法第346條第3項、第1項之恐嚇取財未遂
    罪；又被告以加害名譽之事恐嚇蔡淑雲致生危害於安全之行
    為，則係犯刑法第305條之恐嚇危害安全罪。被告先後恐嚇
    取財行為，係基於同一恐嚇取財犯意下之接續行為，僅侵害
    一個法益，只論以一罪。被告以一行為同時觸犯上開二罪名
    ，為想像競合犯，依刑法第55條規定，應從一重之恐嚇取財
    未遂罪處斷。被告雖已著手恐嚇取財行為之實行，惟未生恐
    嚇取財之結果，為未遂犯，爰依刑法第25條規定，按既遂犯
    之刑減輕之。公訴意旨雖未敘及被告於蔡淑雲面前表示欲將
    上開影像畫面公布在蔡淑雲同學會之網路部落格上，係以加
    害名譽之事恐嚇蔡淑雲致生危害於其安全，應構成刑法第30
    5條恐嚇危害安全罪之犯行，惟此部分與起訴書記載被告對
    林勝勇恐嚇取財未遂之犯行，既具有想像競合犯之裁判上一
    罪關係，應為起訴效力所及，自應併予審究。
三、原審本於同上見解，適用刑法第346條第1項、第3項、第305
    條、第55條、第25條、第41條第1項前段、刑法施行法第1條
    之1之規定，並審酌被告不思循合法正當途徑獲得財富，竟
    運用智慧於不當之途，其犯罪之動機、目的均僅為一己之私
    利，犯罪之手段，對被害人林勝勇、蔡淑雲所生危害，及犯
    罪後否認犯行等一切情狀，量處有期徒刑5月，並諭知如易
    科罰金，以1,000元折算1日；又說明扣案之電腦1部、光碟1
    片及監視器翻拍照片7張，係供本件犯罪所用之物，且為被
    告所有，業據被告於原審中供述明確，爰依刑法第38條第1
    項第2款之規定，併予宣告沒收。至扣案之電腦相片圖檔列
    印資料4張，係警員前往搜索時，自行列印之情，亦據被告
    於原審中供述綦詳（見原審卷第36頁），並非供本件犯罪所
    用之物，自不宣告沒收；又電話號碼為000000 0000號之行
    動電話，雖係供本件犯罪所用之物，然未扣案，亦無證據證
    明為被告所有，自不宣告沒收；另被告所交付給蔡淑雲之光
    碟1片，雖經蔡淑雲提供給警員查扣，此有證人蔡淑雲於原
    審中證述明確（見原審卷第34頁），然該光碟既已交付給蔡
    淑雲，已非被告所有，亦不宣告沒收等情，其認事用法，核
    無違誤，量刑亦屬妥適。被告提起上訴後另認原審量刑過重
    ，請求從輕量刑，又被告患有精神疾病，行為起因與蔡淑雲
    原有情愫，承受不起當日狀況而誤觸法令，且其並未打簡訊
    ，證人陳述恐懼之因果關係亦應查明云云，惟量刑輕重係屬
    事實審法院得依職權自由裁量之事項，苟已斟酌刑法第57條
    各款所列情狀而未逾越法定刑度，不得遽指為違法（最高法
    院72年臺上字第6696 號判例參照）。本件原審判決既已經
    詳細審酌量刑之一切情狀，予以綜合考量，在法定刑內科處
    其刑，並說明論罪科刑之各項法律依據，始為妥適量刑，要
    無違法情形，至被告其餘上訴意旨仍執前詞，指摘原判決不
    當，均為無理由，應予駁回。
四、被告經合法傳喚，無正當理由不到庭，爰不待其陳述，逕行
    判決。
據上論斷，應依刑事訴訟法第368條、第371條，判決如主文。
本案經檢察官何明楨到庭執行職務。
中    華    民    國    100    年    3     月    30    日
                  刑事第十九庭 審判長法  官  鄧振球
                                     法  官  彭幸鳴
                                     法  官  張江澤
以上正本證明與原本無異。
不得上訴。
                                     書記官  胡新涓
中    華    民    國   100    年    3     月    30    日
附錄本案論罪科刑法條全文：
中華民國刑法第346條
意圖為自己或第三人不法之所有，以恐嚇使人將本人或第三人之
物交付者，處6月以上5年以下有期徒刑，得併科1千元以下罰金
。
以前項方法得財產上不法之利益，或使第三人得之者，亦同。
前二項之未遂犯罰之。
中華民國刑法第305條
以加害生命、身體、自由、名譽、財產之事，恐嚇他人致生危害
於安全者，處2年以下有期徒刑、拘役或3百元以下罰金。